【裁判字號】    92,訴,1429
【裁判日期】    921027
【裁判案由】    搶奪等
【裁判全文】
臺灣臺北地方法院刑事判決                        九十二年度訴字第一四二九號
    公  訴  人  臺灣臺北地方法院檢察署檢察官
    被      告  辛○○  男  三.
                戊○○  男  二.
右列被告等因搶奪等案件，經檢察官提起公訴（九十二年度偵字第一三一一九、一四
一九四、一五○四二號），本院判決如左：
    主  文
辛○○共同連續意圖為自己不法之所有，而搶奪他人之動產，累犯，處有期徒刑壹年
貳月，扣案之鑰匙陸把均沒收。
戊○○共同連續意圖為自己不法之所有，而搶奪他人之動產，累犯，處有期徒刑壹年
。
    事  實
一、辛○○前於民國八十九年間因違反毒品危害防制條例案件，經臺灣板橋地方法院
    以八十九年度訴字第九八四號判決，施用第一級毒品罪處有期徒刑八月、施用第
    二級毒品罪處有期徒刑四月，應執行有期徒刑十月，於九十一年五月三十一日縮
    短刑期執行完畢；戊○○前於八十九年間曾因重利罪，經臺灣板橋地方法院以八
    十九年訴字第一九一六號判處有期徒刑六月，於九十年六月二十二日易科罰金執
    行完畢。二人均不知悔改，竟分別與真實姓名不詳、綽號「阿龍」、「阿猴」之
    成年男子、並二人相互間，基於搶奪之概括犯意聯絡，共同意圖為自己不法之所
    有，以一人騎車、一人由背後接近獨行者，趁其不備之際下手拉扯背包，搶得後
    迅速逃離，得手所得均分之方法：
  (一)戊○○與「阿龍」二人於附表編號一之時地搶奪己○○之如附表編號一所示之財
    物；
  (二)辛○○與「阿猴」二人於附表編號二、三之時地搶奪壬○○、丙○○如附表編號
    二、三所示之財物；
  (三)辛○○先基於意圖為自己不法之所有概括犯意，於附表編號四、七所示之時地，
    以自己所有之鑰匙六把，發動機車電門，竊取附表編號四、七所示不知名者、丁○○之機車。後與戊○○二人共同於附表編號五、六、八之時地搶奪庚○○、乙○○、癸○○如附表編號五、六、八所示之財物。
  (四)嗣於九十二年六月八日下午八時許，在臺北市○○區○○路二段三二巷二三弄口
    ，二人因變賣搶得編號七之諾基亞手機時，為警循線查獲，並經搜索後扣得前開
    編號七機車、編號二、三、八之物品、及辛○○所有供竊盜所用之鑰匙六把，始
    知上情。
二、案經臺北市政府警察局萬華分局報告臺灣臺北地方法院檢察署檢察官偵查起訴。
    理  由
一、訊據被告辛○○、戊○○分別就：(1)被告戊○○與「阿龍」二人於附表編號一之
    時地搶奪被害人己○○之財物；(2)被告辛○○與「阿猴」二人於附表編號二、三
    之時地搶奪被害人壬○○、丙○○之財物；(3)被告辛○○於附表編號四、七所示
    之時地竊取機車後，與被告戊○○二人共同於附表編號五、六、八之時地搶奪被
    害人庚○○、乙○○、癸○○之財物等事實，於本院審理時均自白不諱（見本院
    九十二年十月三日筆錄），且：
  (一)核與被害人庚○○（見偵查卷第二二頁背面）、乙○○（見偵查卷第二四頁背面
    ）、癸○○（見偵查卷第二六頁）、丙○○（見偵查卷三第六頁背面）、壬○○
    （見偵查卷二第十九頁背面）、己○○（見偵查卷二第第十九頁）、丁○○（見
    偵查卷第二八頁）證述情節大致相合；
  (二)並有車輛遺失受理報案單、車輛車牌失竊作業車輛認可資料（見偵查卷第四七、
    四八頁）、贓物認領保管收據五張（見偵查卷第二九頁、九十二年度偵字第一四
    一九四號卷六七頁、（見偵查卷三第第八頁））、扣押筆錄、物品目錄表（見偵
    查卷第三二頁、見偵查卷三第十四頁）現場照片四張（見偵查卷三第九頁以下，
    編號九騎車照片）、贓物照片一張（見偵查卷二第三二頁）附卷可稽；
  (三)另將編號七機車上採得之十三枚指紋，經送內政部警政署刑事警察局，以指紋特
    徵點比對法鑑驗，結果：經介在線、分歧線為人工分析比較，與被告辛○○右食
    指、左拇指及被告戊○○之右拇指指紋相符等情，此有內政部警政署刑事警察局
    指紋鑑驗書九十二年六月二五日刑紋字第○九二○一一八四五四號（見偵查卷第
    七七頁）在卷可查；
  (四)是依上開被害人指訴內容及卷附之各項文書、證物等補強證據已足資擔保被告等
    於本院審理中所為之上開任意性自白之真實性，按據刑事訴訟法第一百五十六條
    第一項之規定，自得據被告二人前開任意性自白及各該補強證據，採信被告二人
    任意、真實之自白，認本件事證明確，被告二人犯行洵堪認定，應予依法論科。
二、核被告辛○○就附表編號二、三、五、六、八之行為及被告戊○○就附表編號一
    、五、六、八之行為，均係犯第三百二十五條第一項之搶奪罪；另被告辛○○就
    附表編號四、七之行為，另犯刑法第三百二十條第一項之竊盜罪。被告辛○○就
    附表編號二、三之部分與綽號「猴子」之成年男子間，又被告戊○○就附表編號
    一之部分與綽號「阿龍」之成年男子間，另被告二人間就附表編號五、六、八之
    部分，所犯之搶奪罪彼此間有犯意聯絡及行為分擔，均為共同正犯。另被告二人
    於強奪犯行中致被害人庚○○、乙○○受有右手臂擦傷、扭傷等傷害，係被告等
    騎乘機車自後面搶奪拉被害人所持之皮包時，因用力過大所造成之傷害，係搶奪
    手段之一部，別無傷害之犯意，為搶奪所生之結果，不另論罪，併此敘明。被告
    二人先後多次搶奪犯行及被告辛○○先後二次竊盜犯行，均係時間緊接，罪名與
    犯罪構成要件相同，顯係基於概括犯意為之，應依連續犯之規定論以一罪，並依
    法加重其刑。被告辛○○竊取機車後供作搶奪路人之工具，所犯竊盜、搶奪罪間
    有方法結果之牽連關係，依刑法第五十五條之規定，應從較重之搶奪罪論處。另
    公訴意旨雖認被告戊○○於附表編號四、七所示之時地與被告辛○○共同竊取機
    車，共犯刑法第三百二十條第一項之竊盜罪嫌等語，然被告辛○○自承：為上開
    偷竊時並未與被告戊○○事先謀議，僅事後告知被告戊○○等情，核與被告戊○○供述情節相合，是被告戊○○並無預見之可能，更無其餘積極證據可認被告戊○○有參與偷竊、把風之構成要件行為，此外復查無其他積極證據足資認定，故
    僅以被告戊○○事後與被告辛○○利用竊取之機車搶奪之行為，尚難能證明被告
    戊○○犯罪，原應為無罪之諭知，惟公訴意旨認此部分與前開有罪部分有牽連犯
    之裁判上一罪關係，依審判不可分原則，爰不另為無罪之諭知，併此敘明。另被
    告戊○○前於八十九年間曾因重利罪，經臺灣板橋地方法院以八十九年訴字第一
    九一六號判處有期徒刑六月，於九十年六月二十二日易科罰金執行完畢；被告辛○○前於八十九年間因違反毒品危害防制條例案件，經臺灣板橋地方法院以八十
    九年度訴字第九八四號判決，施用第一級毒品罪處有期徒刑八月、施用第二級毒
    品罪處有期徒刑四月，應執行有期徒刑十月，於九十一年五月三十一日縮短刑期
    執行完畢，有臺灣高等法院檢察署刑案紀錄簡覆表附卷可按，故被告二人於未滿
    五年內，再犯本件有期徒刑以上之罪，為累犯，應依刑法第四十七條加重其刑。
    爰審酌被告二人犯罪後業已坦承犯行，並有悔過之意，搶奪所得非鉅，惟並衡量
    被告二人搶奪行為之暴力犯罪手段、品行、智識程度、犯罪所生損害等一切情狀
    ，從輕量處判處如主文所示之刑，以示懲儆。末查扣案之鑰匙六把，為被告辛○○自承係供竊盜犯罪所用之物，且屬其所有等語明確，爰依刑法第三十八條第一
    項第二款之規定沒收之。
據上論斷，應依刑事訴訟法第二百九十九條第一項前段，刑法第二十八條、第五十六
條、第三百二十五條第一項、第三百二十條第一項、第五十五條、第四十七條、第三
十八條第一項第二款，罰金罰鍰提高標準條例第一條前段，判決如主文。
本案經檢察官甲○○到庭執行職務
中      華      民      國    九十二    年      十      月    二十七    日
                             臺灣臺北地方法院刑事第六庭
                                 審判長法  官  李英勇
                                       法  官  曾正龍
                                       法  官  郭惠玲
右正本證明與原本無異。
如不服本判決，應於判決送達後十日內，向本院提出上訴狀。
中      華      民      國    九十二    年      十      月    二十八    日
                                       書記官  鄭雅文
附錄本案論罪科刑法條全文：
刑法第三百二十條  普通竊盜罪、竊佔罪
意圖為自己或第三人不法之所有，而竊取他人之動產者，為竊盜罪，處五年以下有期
徒刑、拘役或五百元以下罰金。
意圖為自己或第三人不法之利益，而竊佔他人之不動產者，依前項之規定處斷。
前二項之未遂犯罰之。
刑法第三百二十五條  搶奪罪
意圖為自己或第三人不法之所有，而搶奪他人之動產者，處六月以上五年以下有期徒
刑。
因而致人於死者，處無期徒刑或七年以上有期徒刑，致重傷者，處三年以上十年以下
有期徒刑。
第一項之未遂犯罰之。
附表：（編號四、七係被告辛○○一人之竊盜）
┌─┬───┬───────┬───────┬───┬─────────┐
│  │行為人│犯罪時間      │犯罪地點      │被害人│所得財物          │
├─┼───┼───────┼───────┼───┼─────────┤
│一│戊○○│九十二年五月二│臺北市萬華區雙│己○○│黑色皮包一只（內含│
│  │、「阿│十八日上午七時│園街四十巷及西│      │新台幣二千四百元及│
│  │龍」  │三十分許      │藏路口        │      │鑰匙一串）        │
├─┼───┼───────┼───────┼───┼─────────┤
│二│辛○○│九十二年六月一│臺北縣板橋市江│壬○○│黑色皮包（含現金約│
│  │、「阿│日下午八時四十│子翠捷運站近雙│      │二萬元、健保卡、合│
│  │猴」  │分許          │十路口        │      │作金庫提款卡、行車│
│  │      │              │              │      │執照、電話簿）    │
│  │      │              │              │      │＊並未扣得現金    │
├─┼───┼───────┼───────┼───┼─────────┤
│三│辛○○│九十二年六月五│台北市萬華區環│丙○○│手提包一只（內含現│
│  │、「阿│日上午十二時許│河南路與和平西│      │金約四千元、手機一│
│  │猴」  │              │路口          │      │隻、提款卡、彰化商│
│  │      │              │              │      │銀空白支票簿、存根│
│  │      │              │              │      │本、郵局存簿、台北│
│  │      │              │              │      │銀行存簿）        │
├─┼───┼───────┼───────┼───┼─────────┤
│四│辛○○│九十二年六月七│臺北市萬華區西│不詳  │車號不詳、三陽迪爵│
│  │      │日下午七時許  │園路二段三七二│      │重型機車一輛（使用│
│  │      │              │巷（光復橋下）│      │後丟棄於臺北市西園│
│  │      │              │              │      │路二段某處）      │
├─┼───┼───────┼───────┼───┼─────────┤
│五│辛○○│九十二年六月八│臺北市萬華區西│庚○○│深藍色皮包一只（內│
│  │、黃文│日凌晨一時四十│園路一段與大理│（右手│含現金四、五百元及│
│  │彬    │分許          │街口          │臂擦傷│鑰匙一串、化妝品、│
│  │      │              │              │）    │捷運悠遊卡一張）  │
├─┼───┼───────┼───────┼───┼─────────┤
│六│辛○○│九十二年六月八│臺北市萬華區中│乙○○│藍色提包（含現金約│
│  │、黃文│日上午四時四十│華路一段與成都│（右手│三千元、身分證、中│
│  │彬    │五分許        │路口          │扭傷）│國信託銀行提款卡一│
│  │      │              │              │      │張、信用卡二張、手│
│  │      │              │              │      │機二支、鑰匙一串、│
│  │      │              │              │      │通行證）          │
│  │      │              │              │      │＊僅扣得其中諾基亞│
│  │      │              │              │      │  手機一支        │
├─┼───┼───────┼───────┼───┼─────────┤
│七│辛○○│九十二年六月八│臺北市光復橋下│丁○○│車號ＰＪ二—五六三│
│  │      │日下午五時許  │迴轉道        │      │號重型機車一輛    │
├─┼───┼───────┼───────┼───┼─────────┤
│八│辛○○│九十二年六月八│臺北市萬華區萬│癸○○│粉紅色提包一只（現│
│  │、黃文│日下午五時五十│大路與西藏路口│      │金約一萬二千元、身│
│  │彬    │分許          │              │      │分證、健保卡三張、│
│  │      │              │              │      │低收入戶卡、手機一│
│  │      │              │              │      │隻、郵局提款卡一張│
│  │      │              │              │      │、存簿二本）      │
└─┴───┴───────┴───────┴───┴─────────┘


司法院資訊處製作；財團法人民間司法改革基金會備份。
